臺灣高等法院交通事件裁定　　　　　　　　　　　　九十三年度交抗字第七二七號
　　抗　告　人
　　即受處分人　佳彬交通企業股份有限公司
　　代　表　人　甲○○
右抗告人因違反道路交通管理處罰條例案件，不服臺灣基隆地方法院，中華民國九十
三年八月十七日所為裁定（九十三年度交聲字第八五號：基監字第裁四二─Ｚ000
00000號），提起抗告，本院裁定如左：
    主  文
原裁定撤銷，發回臺灣基隆地方法院。
    理  由
一、原裁定略以：異議人即受處分人佳彬交通企業股份有限公司（以下稱佳彬公司）
    所有之車號ＦＹ─七八九號營業大貨車原由司機陳義郎駕駛，於九十年十二月二
    十四日酒後違規駕駛，經裁罰而自九十一年一月八日起吊扣駕照一年，卻於吊扣
    期間之九十一年四月二十七日猶駕駛該車號ＦＹ─七八九號營業大貨車而違規，
    有陳義郎吊扣銷歷史紀錄表、違規查詢報表、舉發單影本各一份在卷可按，亦為
    異議人所不爭執。應裁罰之事實明確，茲應審究者厥為受處分人佳彬公司是否已
    善盡查證駕駛人駕駛執照資格之注意。查異議人僅於每月領薪日檢查其公司駕駛
    人之駕駛資格，並非於每次出車前即已善盡查證駕駛人駕駛資格，業據異議人陳
    明無訛；雖陳義郎未即時告知異議人遭吊扣駕照之情，有其書立切結書一份附卷
    為憑，然陳義郎先前既係駕駛異議人所有之車號ＦＹ─七八九號營業大貨車因酒
    後違規駕駛而受處罰，該次違規依道路交通管理處罰條例第三十五條第一項之規
    定，該大貨車已受當場移置保管之處分，異議人為汽車所有人，自難諉為不知駕
    駛人陳義郎之前次違規事實；異議人竟疏未查明所屬司機陳義郎違規應受吊扣駕
    駛執照之情事，顯未善盡查證之注意，因此，異議人以其不知情求為免罰，要無
    可採。從而，原處分機關援引道路交通管理處罰條例第二十一條之一第一項第七
    款規定，裁處異議人新臺幣（下同）八萬元之罰鍰，並吊扣汽車牌照三個月，並
    無不合，異議人聲明異議無理由，應予駁回等語，固非無見。
二、抗告意旨略稱：抗告人佳彬公司自九十年一月間起僱用駕駛人陳義郎時，其駕駛
    並無不良紀錄，異議人著重駕駛人之管理，約定於領薪時定期核驗司機之駕駛執
    照正本，惟陳義郎於九十年十二月二十四日因酒醉駕車受罰，明知其駕照將受吊
    扣之處分，於收受通知單時也一併簽收處罰公司之罰單，隱瞞並未交給抗告人，
    抗告人無從知悉，陳義郎並於九十一年一月七日辦理駕駛執照遺失補發，將新駕
    照送繳執行吊扣處分，而續持舊照（有效期限至九十二年二月二十七日）交由抗
    告人查驗，嗣抗告人為該車辦理買賣始知本件受罰之事實，陳義郎既未將吊扣駕
    照情事告知，抗告人在不知情之下受罰，原處分有所不當等語。
三、按汽車駕駛人駕駛大貨車，其駕駛執照吊扣期間駕車者，汽車所有人及駕駛人各
    處四萬元以上八萬元以下罰鍰，並當場禁止該汽車駕駛人繼續駕駛及扣留其車輛
    牌照，道路交通管理處罰條例第二十一條之一第一項第七款定有明文。又汽車駕
    駛人駕駛汽車違反道路交通管理處罰條例第二十一條之一第一項之規定者，除應
    依該條所規定之罰鍰處罰外，並予吊扣其汽車牌照三個月，道路交通管理處罰條
    例第二十一條之一第三項亦定有明文，但汽車所有人如已善盡查證駕駛人駕駛執
    照資格之注意，或加以相當之注意而仍不免發生違規者，汽車所有人不受本條之
    處罰，同條第四項復定有明文。本件抗告人所有之車號ＦＹ─七八九號營業大貨
    車原由司機陳義郎駕駛，於九十年十二月二十四日酒後違規駕駛，經裁罰而自九
    十一年一月八日起吊扣駕照一年，惟陳義郎卻於吊扣期間之九十一年四月二十七
    日猶駕駛該車號ＦＹ─七八九號營業大貨車，有違反道路交通管理處罰條例第二
    十一條之一第一項第七款之規定，其違規事實固屬明確，惟查抗告人異議及抗告
    所稱違規人陳義郎於九十年十二月二十四日因酒醉駕車受罰，明知其駕照將受吊
    扣之處分，於收受通知單時一併簽收抗告人之罰單，隱瞞違規事實並未將違規通
    知單交給抗告人，致抗告人無從知悉違規事實，陳義郎並於九十一年一月七日辦
    理駕駛執照遺失補發，將新駕照送繳執行吊扣處分，仍續持舊照交抗告人查驗等
    情，有抗告人提出由陳義朗出具之切結書一紙，內載：「本人陳義郎因為酒駕事
    件，必須於九十一年一月八日前到監理站辦理駕照吊扣，在九十一年一月七日前
    往辦理時，才發現駕照遺失，於是當天在監理站補發一張新的駕照，辦理吊扣，
    而後卻在車子座椅底下發現遺失之舊駕照，於是持遺失之舊駕照每個月拿給家彬
    交通公司查閱」等語。又依卷附汽機車駕駛人審驗暨各項異動登記書亦載明陳義
    郎確於九十一年一月七日以遺失為由向監理站申辦補發駕照手續之情。是依上開
    資料顯示抗告人所辯尚非無據，究竟抗告人所稱陳義郎前因酒醉駕車受罰，於收
    受舉發違規通知單時一併簽收抗告人之罰單，隱瞞違規事實而未將違規通知單交
    給抗告人，致抗告人無從知悉該次違規事實，陳義郎並於九十一年一月七日辦理
    駕駛執照遺失補發，將新駕照送繳執行吊扣處分，而仍持舊駕照交抗告人查驗，
    致使抗告人不知陳義郎被吊扣駕駛執照之事等情是否屬實？自關乎抗告人得否依
    道路交通管理處罰條例第二十一條之一第四項免受處罰，原審未經傳喚駕駛人陳
    義郎查明上情，遽以陳義郎該次違規大貨車已受當場移置保管之處分，認抗告人
    自難諉為不知，其疏未查明所屬司機陳義郎違規應受吊扣駕駛執照之情事，認抗
    告人係未善盡查證之注意，而裁定駁回其聲明異議，尚嫌速斷，抗告人據此提起
    抗告，指摘原裁定不當，其抗告有理由，爰由本院將原裁定撤銷，發回原裁定法
    院詳為查明更為裁定。
四、據上論結，應依道路交通案件處理辦法第二十六條，刑事訴訟法第四百十三條前
    段，裁定如主文。
中　　　華　　　民　　　國　　九十三　　年　　 十一 　　月　　 三十 　　日
                              臺灣高等法院交通法庭
                                  審判長法  官  陳  正  雄
                                        法  官  許  宗  和
                                        法  官  許  錦  印
右正本證明與原本無異。
不得再抗告。
                                        書記官  楊  妙  恩
中　　　華　　　民　　　國　　九十三　　年　　 十二 　　月　　　一　　　日
